【裁判字號】    97,交聲,964
【裁判日期】    971230
【裁判案由】    違反道路交通管理處罰條例聲明異議
【裁判全文】
臺灣桃園地方法院交通事件裁定         97年度交聲字第964號
原處分機關  交通部公路總局新竹區監理所中壢監理站
異  議  人
即受處分人  甲○○
上列異議人即受處分人因違反道路交通管理處罰條例案件，對於
交通部公路總局新竹區監理所中壢監理站於中華民國97年5月16
日以壢監裁字第裁53-F00000000號違反道路交通管理事件裁決書
所為之處分（原舉發案號：苗縣警交字第F00000000 、F0000000
0 號），聲明異議，本院裁定如下：
    主  文
原處分關於「拼裝車輛，未經核准領用牌證行駛」部分撤銷。
原處分關於「拼裝車輛，未經核准領用牌證行駛」部分，甲○○
不罰。
    理  由
一、原處分意旨略以：異議人即受處分人甲○○所有懸掛偽造車
    牌號碼959-MAN號車牌之大型重型機車，於民國97年4月6日
    下午2時40分許，在苗126 線明德村段有「一、拼裝車輛，
    未經核准領用牌證行駛。二、使用偽照之牌照。」之違規（
    「使用偽造之牌照」部分未據異議人聲明異議，非本院裁判
    範圍），經苗栗縣警察局苗栗分局明德派出所員警掣開苗縣
    警交字第F00000000 、F00000000 號舉發違反道路交通管理
    事件通知單（下稱舉發通知單）舉發。嗣「一、拼裝車輛，
    未經核准領用牌證行駛。」違規部分，經原處分機關依道路
    交通管理處罰條例第12條第1 項第2 款、第2 項規定，裁處
    罰鍰新臺幣（下同）3,600 元，並沒入車輛。
二、聲明異議意旨略以：異議人於前開違規時、地並無無騎乘上
    開大型重型機車行駛於道路之事實，異議人僅係將上開機車
    運抵明德水庫旁停車場停放並拍照留念，為此聲明異議，請
    求撤銷該裁定等語。
三、按犯罪事實應依證據認定之，無證據不得認定犯罪事實，刑
    事訴訟法第154 條第2 項定有明文。次按法院受理有關交通
    事件，準用刑事訴訟法之規定，復為道路交通管理處罰條例
    第89條前段所明定，是最高法院76年台上字第4986號判例「
    認定犯罪事實所憑之證據，雖不以直接證據為限，間接證據
    亦包括在內，然而無論直接或間接證據，其為訴訟上之證明
    ，須於通常一般之人均不致有所懷疑，而得確信其為真實之
    程度者，始得據為有罪之認定，倘其證明尚未達到此一程度
    ，而有合理之懷疑存在時，事實審法院復已就其心證上理由
    予以闡述，敘明其如何無從為有罪之確信，因而為無罪之判
    決，尚不得任意指為違法。」所揭示刑事訴訟法上法院認定
    事實之最重要原則之一，即認定被告有罪，就該有罪事實不
    能有任何之合理懷疑存在之原則，於法院審理行為人違反道
    路交通管理處罰條例案件時，當有其適用。易言之，法院於
    審理行為人違反道路交通管理處罰條例案件，當踐行完畢調
    查證據之程序後，為事實之認定時，如就原處分機關所認定
    之行為人違規之事實仍有合理之訴訟上懷疑，而無法確信行
    為人確有該當於道路交通管理處罰條例各該處罰條文之構成
    要件事實時，即應依訴訟法上「罪證有疑、利歸被告」之證
    據法則，作對受處分人有利之認定。
四、經查：證人即本件舉發員警梁志賢固於本院訊問時具結證稱
    ：「最先是我們接到勤務中心110 報案，說明德水庫停車場
    有多部超重型機車騎到停車場放，我們派出所警力不足，只
    有我1 人，我請頭屋分駐所2 位員警前往協助，因為第一次
    舉發超重型機車，對於超重型機車的取締方法不瞭解，我就
    請問旁邊有真正執照的超重型機車駕駛，問他牌照哪個是真
    的，哪個是假的，他就跟我說哪幾台的牌照是用壓克力貼上
    去的，我們認真看，就取締到異議人的車輛。因為異議人住
    在桃園，不可能說把車子牽到明德水庫，足認他確實在之前
    有行駛道路，而他也不可能把車子用吊車牽到明德水庫，而
    且異議人是經過有牌照的重型機車車主，看到他的車牌是偽
    造的而告發到110 ，所以異議人有行駛道路之實。」等語在
    卷，惟亦證稱：「（法官問：你說接到勤務中心指稱有人報
    案，報案的內容是說有偽造車牌的超重型機車停放在明德水
    庫停車場，還是有超重型機車騎乘到停車場去停放？）騎到
    明德水庫那邊的廣場去停放。（法官問：你方才為何說是有
    真正牌照的超重型機車的駕駛人看到有偽造車牌的車輛停在
    該處去報案？）是我心裡面推測的。（法官問：所以你當天
    接到勤務中心說有人報案的內容，只有說有多部超重型機車
    騎到明德水庫的廣場去停放？）是的。（法官問：當天在明
    德水庫的停車場，也就是你剛剛說異議人停車的廣場，該處
    除異議人的超重型機車以外，現場還有無其他有牌或無牌或
    使用偽造車牌的任何超重型機車停放在該處？）有。總共有
    10、20輛。廣場左右兩邊四周都有停，加起來10、20輛。（
    法官問：既然現場總共有10、20輛超重型機車，你如何認定
    報案人所述看到有超重型機車騎到明德水庫停車場去停放這
    件事，報案人看到的車子裡面包括異議人的機車？）因為我
    攔1 部有真正牌子的超重型機車下來，問他說怎麼辨別偽造
    的車牌，他就告訴我怎麼認，當時我還沒有找到異議人的機
    車。（法官問：縱使之後你清查了現場10、20輛機車，發現
    異議人機車車牌是偽造的，又如何能證明這輛車，就是報案
    人所說看到騎到明德水庫停車場上的車輛？）因為異議人是
    住在桃園，不可能從桃園運過來或牽過來。」等語綦詳。揆
    諸上開證人梁志賢所證，其並未親眼目睹異議人有何騎乘前
    開大型重型機車行駛於道路之情事。又證人於前開舉發時間
    抵達舉發地點即明德水庫旁廣場時，該處除異議人之機車外
    ，尚有共計10、20輛之大型重型機車停放該處，而證人所稱
    接獲勤務中心報案之內容，既僅稱「有多部超重型機車騎到
    明德水庫的廣場停放」，是該勤務中心轉達之報案內容未曾
    指明有何「懸掛偽造之959-MAN 號車牌之大型重型機車」行
    駛於道路之事實，復未曾描述駛往明德水庫廣場之大型重型
    機車係懸掛偽造車牌等特徵。是本件僅堪認異議人前開機車
    於舉發時間，確係停放於舉發地點，而殊無從認異議人所有
    之前開機車，即係勤務中心所指稱行駛於道路前往明德水庫
    廣場停放之車輛。是證人徒以異議人居住於桃園地區，距舉
    發地點即苗栗縣明德水庫具相當距離，即認異議人非以騎乘
    該車行駛於道路之方式，無從將車輛牽抵或運抵該處，顯係
    出於個人臆測之詞，又證人復以異議人前開機車係懸掛偽造
    車牌一節，即認該異議人當係騎乘前開機車前往明德水庫云
    云，更屬謬臆。
五、綜上所述，本件證人即舉發員警梁志賢據以認定異議人違規
    事實之基礎既已有疑，其舉發異議人之違規事實尚乏充足證
    據。而本件復查無其他積極證據足證異議人於上開時、地確
    有前開違規行為，揆諸前開規定及說明，即難逕認異議人有
    原處分機關於原處分意旨所載「拼裝車輛，未經核准領用牌
    證行駛」之交通違規行為甚明，是原處分機關就此部分所為
    罰鍰3,600 元並沒入車輛之裁決，即難認允當，異議人之異
    議為有理由，應由本院將此部分處分撤銷，改諭知異議人不
    罰，以資適法。
據上論斷，應依道路交通案件處理辦法第20條前段，裁定如主文
。
中    華    民    國    97    年    12    月    30    日
                  交通法庭法  官   林蕙芳
以上正本證明與原本無異。
如不服本裁定，應於裁定送達後5 日內向本院提出抗告狀。
                          書記官   郭玉芬
中    華    民    國    97    年    12    月    30    日


司法院資訊處製作；財團法人民間司法改革基金會備份。
